【裁判字號】    89,交易,32
【裁判日期】    890703
【裁判案由】    過失致死
【裁判全文】
臺灣雲林地方法院刑事判決                          八十九年度交易字第三二號
    公  訴  人  臺灣雲林地方法院檢察署檢察官
    被      告  丁○○
    選任辯護人  簡承佑
右列被告因過失致死案件，經檢察官提起公訴（八十九年度偵字第二二號）暨移送
併辦（八十九年度偵字第六四八號），本院判決如左：
    主  文
丁○○因過失致人於死，處有期徒刑捌月。
    事  實
一、丁○○並未考領職業聯結車駕駛執照，竟於民國八十八年十二月二十六日下午十
    一時五十分許，駕駛車號七Ｊ－三六八號營業聯結車（後拖未懸掛車牌之子車）
    ，沿雲林縣東勢鄉新坤村雲一五八甲線公路由西向東方向行駛，途經雲一五八甲
    線公路四公里處與雲一五三線公路之交岔路口、行車速限每小時四十公里之路段
    時，原應注意未考領職業聯結車駕駛執照不得駕駛營業聯結車，且行車速度依標
    誌之規定，無標誌者，在市區道路時速不得超過四十公里，且汽車行駛時，駕駛
    人應注意車前狀況，並隨時採取必要之安全措施，而依當時夜間有照明、路面無
    缺陷、無障礙物、視距良好，並無不能注意之情事，丁○○竟疏未注意，在未考
    領職業聯結車駕駛執照之情形下，以時速四十五公里之車速行經右開交岔路口，
    未留意兩旁岔路有無車輛駛出，而貿然駛入右開交岔路口，與適沿雲一五三線公
    路由南向北方向行駛、由丙○○所駕駛之車號Ｅ三－八五０八號自用小客車發生
    碰撞（小客車之車頭撞及聯結車之子車右後輪），導致小客車內之乘客黃仁勇因
    頭部外傷引起腦出血，經送醫不治死亡，另使丙○○受有左氣血胸併肋骨骨折、
    右肱骨骨折、左橈尺骨骨折、腹部鈍傷併骨盆骨折之傷害。丁○○對於前開犯罪
    未被有偵查犯罪職務之公務員發覺前，向雲林縣警察局台西分局安南派出所警員
    趙文英自首而接受裁判。
二、案經丁○○自首及死者黃仁勇之父乙○○訴由雲林縣警察局臺西分局報請相驗後
    ，經臺灣雲林地方法院檢察署檢察官偵查起訴，另經被害人丙○○訴請臺灣雲林
    地方法院檢察署檢察官併案偵辦。
    理  由
一、訊據被告丁○○固坦承在未考領職業聯結車駕駛執照之情形下，於右揭時、地以
    時速四十五公里之車速駕車肇事，致被害人黃仁勇死亡、告訴人丙○○受傷之事
    實不諱，惟辯稱：當伊駛入右開交岔路口前，伊有減速觀看左右有無來車，且伊
    係在綠燈時駛入右開交岔路口，嗣伊的車頭已通過路口，才聽到「碰」的一聲，
    是丙○○所駕駛之右開小客車闖紅燈云云。經查：
    (1)被告丁○○所僱用之詹鴻英雖到院證稱：車禍發生當時，伊駕駛小客車跟在丁
      ○○所駕駛之聯結車後方，當時伊與丁○○之行車方向是綠燈，而丙○○所駕
      駛之小客車係闖紅燈撞到右開聯結車之子車右後輪云云，然詹鴻英既陳稱：車
      禍發生當時，伊駕駛小客車跟在丁○○所駕駛之聯結車後方約一個半小客車之
      車身等語，且被告丁○○亦供稱：當時詹鴻英駕駛小客車跟在伊所駕駛之聯結
      車正後方，伊從照後鏡看不到詹鴻英等語，可見詹鴻英駕駛小客車跟在被告丁
      ○○所駕駛之聯結車正後方，二車距離很近，然依卷附之現場照片所示，右開
      聯結車之子車車斗高度很高，詹鴻英是否能看到右開交岔路口之紅綠燈號誌，
      誠有疑問；告訴人丙○○既堅稱：當時伊係在綠燈時駛入右開交岔路口等語，
      則本件究係何人闖紅燈，無從認定，合先敘明；
    (2)被告丁○○於本院調查時既自承：伊駛入右開交岔路口且車頭已通過路口後，
      才聽到「碰」的一聲，伊有抬起腳踩煞車等語，足見被告丁○○在駛入右開交
      岔路口時，並未踩煞車減速慢行；
    (3)本件車禍發生時係在夜間，當告訴人丙○○駕駛右開小客車即將駛入右開交岔
      路口時，被告丁○○若有觀看左右有無來車，應能看到其右方岔路有丙○○所
      駕駛之右開小客車之燈光，然被告丁○○於本院調查時既自承：當伊駛入右開
      交岔路口時，並未看到丙○○所駕駛之右開小客車等語，益見被告丁○○駛入
      右開交岔路口前，並未觀看左右有無來車；
    綜上所述，除本件究係何人闖紅燈無從認定外，其餘被告丁○○所辯，不足採信
    。右揭事實，核與告訴人黃仁勇指訴之情節相符，此外，復有道路交通事故調查
    報告表及現場照片八幀在卷足憑。而被害人黃仁勇因本件車禍致頭部外傷引起腦
    出血而不治死亡，復據檢察官督同檢驗員相驗屬實，並填具勘驗筆錄、相驗屍體
    證明書、驗斷書及相驗照片四幀附於相驗卷宗可資佐證，而告訴人丙○○因本件
    車禍受有如事實欄所示之傷害，亦有診斷證明書一紙附卷可稽。
二、按汽車駕駛人，未領有駕駛執照者，禁止其駕駛；又行車速度依標誌之規定，無
    標誌者，在市區道路時速不得超過四十公里，且汽車行駛時，駕駛人應注意車前
    狀況，並隨時採取必要之安全措施，道路交通管理處罰條例第二十一條第一項第
    一款、道路交通安全規則第九十三條第一項第一款、第九十四條第三項分別定有
    明文。本件車禍發生時為夜間有照明、路面無缺陷、無障礙物、視距良好，並無
    不能注意之情事，被告丁○○竟疏未注意，違反上開規則所規定之注意義務，因
    此肇致本件行車事故，自應負過失責任，且被告丁○○之過失行為，與被害人黃
    仁勇死亡、告訴人丙○○受傷害之間，有相當之因果關係。本件經送請台灣省嘉
    雲區車輛行車事故鑑定委員會鑑定，雖該委員會函覆「查該肇事路口設有行車管
    制號誌，因雙方各執一詞，均稱己方行向為綠燈號誌，故本案純屬號誌問題，何
    方闖越紅燈，何方為肇事原因。」，然再送請台灣省車輛行車事故覆議鑑定委員
    會鑑定結果，亦認為被告丁○○無照駕駛半聯結車超速行駛，此有台灣省車輛行
    車事故覆議鑑定委員會八十九年五月三十一日府覆議字第八九Ｏ五五九號函附卷
    可稽。本件事證明確，被告丁○○之犯行洵堪認定。
三、核被告丁○○所為，係犯刑法第二百七十六條第一項之過失致死罪及第二百八十
    四條第一項前段之過失傷害罪。被告丁○○所犯上開二罪，係一行為觸犯二罪名
    ，屬想像競合犯，應從一重刑法第二百七十六條第一項之過失致死罪處斷。本件
    被告丁○○過失傷害部分雖未經公訴人提起公訴，然該部份與起訴之犯罪事實既
    為想像競合犯，屬裁判上一罪，依刑事訴訟法第二百六十七條公訴不可分原理，
    本件過失傷害部分應為起訴效力所及，本院自應一併審理。被告丁○○係無照駕
    駛肇事因而致人死傷，應依道路交通管理處罰條例第八十六條第一項之規定加重
    其刑。但被告丁○○對於未經發覺之右開犯罪向警方自首而受裁判，亦據到現場
    處理之雲林縣警察局台西分局安南派出所警員趙文英結證在卷，應依刑法第六十
    二條前段自首之規定減輕其刑。爰審酌被告丁○○之素行、犯後態度、過失程度
    ，及被告丁○○尚未與被害人黃仁勇之家屬及告訴人丙○○達成民事和解等一切
    情狀，量處如主文所示之刑，以資懲儆。
據上論斷，應依刑事訴訟法第二百九十九條第一項前段，刑法第二百七十六條第一項
、第二百八十四條第一項前段、第五十五條、第六十二條前段，道路交通管理處罰條
例第八十六條第一項，罰金罰鍰提高標準條例第一條前段，判決如主文。
本案經檢察官甲○○到庭執行職務。
中      華      民      國    八十九    年      七      月      三      日
                                         臺灣雲林地方法院刑事第二庭
                                             法  官  倪  彰  鴻
右正本證明與原本無異。
如不服本判決，應於判決送達後十日內向本院提出上訴狀( 應附繕本 )。
                                             書記官  吳  丕  顯
中      華      民      國    八十九    年      七      月      四      日
刑法第二百七十六條
一、因過失致人於死者，處二年以下有期徒刑、拘役或二千元以下罰金。
二、從事業務之人，因業務上之過失犯前項之罪者，處五年以下有期徒刑或拘役，得
    併科三千元以下罰金。
刑法第二百八十四條
因過失傷害人者，處六月以下有期徒刑、拘役或五百元以下罰金，致重傷者，處一年
以下有期徒刑、拘役或五百元以下罰金。
從事業務之人，因業務上之過失傷人害者，處一年以下有期徒刑、拘役或一千元以下
罰金，致重傷者，處三年以下有期徒刑、拘役或二千元以下罰金。


司法院資訊處製作；財團法人民間司法改革基金會備份。
